最高法院刑事判決　　　　　　　　　　　　　　　八十八年度台上字第二○一二號
　　上　訴　人　甲○○
右上訴人因偽造文書案件，不服台灣高等法院台南分院中華民國八十八年二月二日第
二審更審判決（八十六年度重上更(四)字第三二八號，起訴案號：台灣台南地方法院檢
察署八十一年度偵字第一一三二三號），提起上訴，本院判決如左：
    主  文
上訴駁回。
    理  由
按刑事訴訟法第三百七十七條規定，上訴於第三審法院，非以判決違背法令為理由，
不得為之。是提起第三審上訴，應以原判決違背法令為理由，係屬法定要件。如果上
訴理由狀並未依據卷內訴訟資料，具體指摘原判決不適用何種法則或如何適用不當，
或所指摘原判決違法情事，顯與法律規定得為第三審上訴理由之違法情形，不相適合
時，均應認其上訴為違背法律上之程式，予以駁回。本件原判決認定上訴人甲○○與
劉邦德、任國明等人共同行竊汽車，並偽造汽車引擎號碼，以借屍還魂頂拼贓車之方
式牟利，而行使該偽造汽車引擎號碼，足以生損害於原車主、汽車引擎製造廠商及監
理機關對於車籍管理之正確性等情。已敘明係依據上訴人於警、偵訊時所供，核與共
同正犯任國明、劉邦德及證人林明文、汪精誠、吳慶賢、蔡國宏、蔡育芳、陳錦煌、
董宗順、劉麗珠、何紹喜、鄭昭陽、王長賢、鄭海清、李長明、陳美嬌、邱燕周、莊
四真、陳月娥、謝龍科於警訊時所供述之情節大致相符，並有贓物認領保管收據、查
獲之車輛照片八張在卷可按，為其所憑之證據及其認定之理由。並以上訴人所辯僅介
紹修理及買賣車輛，何人竊車、偽造引擎號碼及頂拼車輛行為，均不知情云云，為不
可採取，於理由內詳予指駁說明。因而撤銷第一審判決，改判論處上訴人從一重之刑
法第二百十六條、第二百十條、第二百二十條之行使偽造私文書罪。所為論斷與卷內
證據資料相符，並無何違法情形存在。上訴人上訴意旨略以原判決認定伊委託協昌車
行將000－0000號小客車出售予陳月娥。但於理由卻記載上訴人稱將上開00
0－0000號小客車係直接售予陳月娥一節與事實即無不符云云，顯然認定之犯罪
事實與所引證據矛盾。依上訴人於警訊時供稱與任國明合作頂拼贓車兩輛，而任國明
亦稱與上訴人合夥行竊頂拼贓車兩輛。則上訴人所涉之失竊車與任國明所涉者，至少
應有兩輛相同。但原判決附表所列與任國明所涉案件比對，無一部相同，二人所供與
事實不符。而依任國明所供上訴人所為僅有如該附表一、四、八三部車而已，原判決
未予詳查，顯然有應調查之證據未予調查之違法。上訴人另案犯竊盜罪，於八十一年
五月五日經判處罪刑確定在案。該案與本件竊盜罪應屬連續犯裁判上一罪關係，復因
本件竊盜與偽造文書罪為牽連犯之裁判上一罪關係，該確定判決之效力應及於本案。
原判決卻認二案無裁判上一罪關係，非前案確定判決效力所及，其認事用法顯然違誤
等語。惟查上訴人既委託協昌車行代售予陳月娥，該買賣直接對本人生效，則上訴人
所供由其直接售予陳月娥，與原判決認定之事實，並無矛盾之處。原判決已敘明上訴
人與任國明二人犯罪時間不同，上訴人所涉及之本件六部車輛之犯罪時間，均在任國
明前案最後犯罪時間之後，則上訴人與任國明於警訊時所供二人合作頂拼贓車二輛，
自有可能係指任國明在前案犯罪以後，再與上訴人共犯前揭所指之六部車中之二輛。
因認上訴人與任國明二人於警訊時所供難認與事實不符。況原判決認定之事實，並未
引用上訴人與任國明二人前揭供述作為論處上訴人犯罪之證據，亦無理由矛盾之違法
可言。又原判決已敘明上訴人前案已判決確定之竊盜罪，係其單獨竊取他人之機車，
本件則與任國明、劉邦德等人共組不法集團，以竊取汽車後加以頂拼改裝，並偽造引
擎號碼而以借屍還魂之方式出售牟利，兩者犯罪參與人數、犯罪方法、型態過程及共
犯配合關係，與銷贓方式均有重大之差異，難認基於同一概括犯意而為，而無裁判上
一罪關係，非前案確定判決效力所及，所為論斷並無不合。上訴意旨，徒憑己見，仍
執陳詞，就原判決明白論斷之事項及認事採證職權之行使，任意指摘，泛言原判決調
查未盡及有適用法則不當之違法，自與法律規定得為第三審上訴理由之違法情形不相
適合。其上訴違背法律上之程式，應予駁回。
據上論結，應依刑事訴訟法第三百九十五條前段，判決如主文。
中      華      民      國    八十八    年      四      月    二十二    日
                              最高法院刑事第八庭
                                  審判長法官  吳  雄  銘
                                        法官  池  啟  明
                                        法官  石  木  欽
                                        法官  王  憲  義
                                        法官  李  伯  道
      右正本證明與原本無異
                                              書  記  官
中      華      民      國    八十八    年      四      月    二十六    日
